【裁判字號】    89,重訴,189
【裁判日期】    891227
【裁判案由】    損害賠償
【裁判全文】
臺灣高雄地方法院民事判決  八十九年度重訴字第一八九號
    原      告  丁○○
    原      告  戊○○
    原      告  乙○○
    兼右二人
    訴訟代理人  甲○○  住高雄.
    被      告  丙○○  住高雄.
    被      告  志欽交通有限公司
                        設高雄.
    法定代理人  己○○  住同右.
右當事人間請求損害賠償事件，由刑事庭移送前來，本院判決如左：
    主    文
被告應連帶給付原告丁○○新台幣參拾伍萬柒仟貳佰捌拾元、原告甲○○新台幣貳萬
玖仟貳佰貳拾元。
原告其餘之訴駁回。
訴訟費用由原告丁○○負擔百分之四十五、原告甲○○負擔百分之二十、原告戊○○
、乙○○各負擔百分之十五，餘由被告負擔。
本判決第一項於原告丁○○、甲○○分別以新台幣壹拾貳萬元、新台幣壹萬元為被告
供擔保後，得假執行。
原告其餘假執行之聲請駁回。
    事    實
甲、原告方面：
  一、聲明：被告應連帶給付原告丁○○、甲○○、戊○○、乙○○分別為新台幣（
      下同）三百四十九萬二千八百十二元、一百三十九萬五千元、一百萬元、一百
      萬元，及均自刑事附帶民事訴訟裁定送達之翌日起至清償日止，按年息百分之
      五計算之利息。並陳明願供擔保，請准宣告假執行。
  二、陳述：
      （一）被告志欽交通有限公司（下稱志欽公司）為經營計程車客運業兼營計程
            車客運服務業之公司，被告丙○○於八十七年七月七日上午六時三十分
            許，駕駛被告志欽公司向監理機關申領計程車營業牌照ＺＣ－三二五號
            、車身印有志欽公司之營業小客車，沿高雄縣仁武鄉○○路（支線道）
            由西往東方向行駛，途經竹楠路與鳳仁路設有閃光號誌之交岔路口時，
            本應注意竹楠路係閃光紅燈，其駕車應減速接近，先停車於交岔路口前
            ，讓幹道車優先通行後認為安全時，方得續行，而當時天氣晴朗、日間
            自然光線，道路視距良好、無障礙及其他缺陷，而依其智識、能力，又
            無不能注意之情事，詎被告丙○○竟疏未為此注意，仍貿然行駛，適有
            原告丁○○（未考領重型機車駕駛執照），騎乘車牌號碼ＯＭＬ－六二
            三號重型機車，搭載其妻林玉，沿高雄縣仁武鄉○○路○○道線）由北
            往南方向行駛於鳳仁路外側快車道上，而與被告丙○○所駕駛之車發生
            撞擊，丁○○、林玉二人均受創人車倒地，丁○○因之受有頭部外傷併
            頭部裂傷、右前臂、左前臂及雙下肢多處擦傷、右腰挫傷等傷害，林玉
            則因顱內出血經送醫急救後，於同年七月十六日不治死亡。
      （二）被告丙○○因故意或過失不法侵害他人權利，而被告丙○○為被告志欽
            公司之受僱人，又原告丁○○、甲○○、戊○○、乙○○均為被害人林
            玉之繼承人，從而依民法第一百八十四條、第一百八十八條、第一百九
            十二條、第一百九十四條、第一百九十五條之規定，原告自得請求被告
            連帶負賠償責任，爰將賠償金計算如下：
            １、原告丁○○部份：
              (1)過失傷害部份：
                原告丁○○因被告丙○○過失傷害行為，致支出醫藥用一千六百十
                五元，且因身體健康受到傷害，精神苦痛難以形容，爰請求慰撫金
                二十萬金，合計二十萬一千六百十五元。
              (2)過失致死部份：
                林玉經送醫十日後死亡，原告丁○○支出醫藥費用四千九百六十
                  二元。
                林玉出於三十五年，現年五十一歲，如工作至六十歲退休，尚有
                  九年工作能力，而林玉生前每月工作所得為一萬八千三百元，故
                  原告丁○○可請求被告給付喪失工作能力所得一百九十七萬六千
                  四百元。
                依八十五年台灣地區女性平均餘命，林玉尚有餘命二十九年，且
                  依八十六年度台灣省平均每人消費支出為十五萬一千九百六十一
                  元，而夫妻互負扶養義務，原告丁○○尚有扶養義務人子女三人
                  ，依霍夫曼計算法扣除中間利息，原告丁○○可請求被告給付扶
                  養費用七十萬九千八百三十五元。
                原告丁○○與林玉結婚數十年，平日感情甚篤，遭此變故，悲慟
                  莫名，請求慰撫金六十萬元。
                綜上合計，共請求三百二十九萬一千一百九十七元。
              (3)總計(1)、(2)請求三百四十九萬二千八百十二元。
            ２、原告甲○○、戊○○、乙○○部份：
              (1)原告甲○○支出喪葬費用三十九萬五千元。
              (2)原告甲○○、戊○○、乙○○為林玉之子女，傾刻之間天人永隔，
                遭逢喪母大慟，精神所受痛苦，難言萬一，爰各請求慰撫金一百萬
                元。
              (3)總計(1)、(2)請求三百三十九萬五千元。
      （三）綜上合計，原告共請求六百八十八萬七千八百十二元。
  三、證據：提出相驗屍體證明書、台灣省高屏澎區車輛行事事故鑑定委員會鑑定意
      見書、參加勞工保險證明書、台灣地區女性平均餘命表、台灣省平均每人消費
      支出表、變更登記事項卡、本院八十八年度交訴字第二四號刑事判決、台灣高
      等法院高雄分院八十九年度交上字第四號刑事判決各一份、高雄縣仁武鄉公所
      公墓、納骨堂使用費繳款單二紙、戶籍謄本三份及醫療費用收據七紙為證。
乙、被告方面：
  一、被告志欽公司部分：
      （一）聲明：駁回原告之訴及假執行之聲請。
      （二）陳述：
            １、肇事車輛非被告志欽公司所有，為訴外人陳達輝、王策民所有，僅
                該二人暫借用被告志欽公司之計程車ＺＣ－三二五號車牌掛上，另
                僱用被告丙○○為司機，每日營收所得，歸車主陳達輝、王策民所
                有，而司機丙○○之薪資亦由車主負擔，故被告丙○○之肇事，與
                被告志欽公司無關，原告應向車主陳達輝、王策民求償。
            ２、原告請求之金額，於法不合：
              (1)原告已領取車輛強制責任保險金一百二十萬元。
              (2)又原告均已成年，依法免受林玉扶養，故扶養費用部分，依法應予
                駁回。
              (3)原告丁○○就本件事故，亦與有過失，不應向被告請求慰撫金。
              (4)林玉生前無工作，僅為勞保，借用高雄關泥水業職業工會之名義投
                保，故無工作能力喪失部分。
              (5)原告支出之醫藥費用，均有健保支付，原告僅負擔掛號費用。
              (6)原告甲○○、陳寶華、乙○○均各已婚嫁，請求慰撫金各一百萬元
                ，於法不合。
      （三）證據：提出台灣高雄地方法院檢察署檢察官不起訴處分書、高雄市計程
            車業契約書、高雄縣仁武鄉調解委員會通知及台灣省車輛行車事故覆議
            鑑定委員會意見書各一份為證，及聲請訊問證人陳達輝、王策民。
  二、被告丙○○部分：未於言詞辯論期日到庭，據其以前到庭所為之聲明及陳述：
      （一）聲明：駁回原告之訴。
      （二）陳述：未撞及原告丁○○，我的車是靠行志欽公司，計程車外有顯示志
            欽公司字樣，對原告提出之醫療、喪葬、投保收據之真正均不爭執，但
            死者之身體狀況，不可能有工作。
    理    由
一、本件被告丙○○經合法通知，未於言詞辯論期日到場，核無民事訴訟法第三百八
    十六條各款所列情形，爰依原告聲請，由其一造辯論而為判決。
二、原告主張被告志欽公司為經營計程車客運業兼營計程車客運服務業之公司，被告
    丙○○於八十七年七月七日上午六時三十分許，駕駛被告志欽公司向監理機關申
    領計程車營業牌照ＺＣ－三二五號、車身印有志欽公司之營業小客車，沿高雄縣
    仁武鄉○○路（支線道）由西往東方向行駛，途經竹楠路與鳳仁路設有閃光號誌
    之交岔路口時，本應注意竹楠路係閃光紅燈，其駕車應減速接近，先停車於交岔
    路口前，讓幹道車優先通行後認為安全時，方得續行，而當時天氣晴朗、日間自
    然光線，道路視距良好、無障礙及其他缺陷，而依其智識、能力，又無不能注意
    之情事，詎被告丙○○竟疏未為此注意，仍貿然行駛，撞及沿高雄縣仁武鄉○○
    路○○道線）由北往南方向行駛於鳳仁路上，由原告丁○○搭載其妻林玉，騎乘
    車牌號碼ＯＭＬ－六二三號重型機車，丁○○因之受有頭部外傷併頭部裂傷、右
    前臂、左前臂及雙下肢多處擦傷、右腰挫傷等傷害，林玉則因顱內出血經送醫急
    救後，仍不治死亡，上開刑事責任部分，業經本院及台灣高等法院高雄分院判決
    被告丙○○有罪確定，而原告均為林玉之繼承人，為此依侵權行為法則，請求被
    告應賠償醫療費用、喪失工作能力、扶養費用、喪葬費用及精神慰撫金等損害，
    求為命被告連帶給付原告丁○○三百四十九萬一千一百九十七元、原告甲○○一
    百三十九萬五千元及原告戊○○、乙○○各一百萬元，共計六百八十八萬七千八
    百十二元，及均自刑事附帶民事訴訟裁定送達之翌日起至清償日止，按年息百分
    之五計算之法定遲延利息。
三、被告志欽公司則以：肇事車輛為訴外人陳達輝、王策民所有，僅該二人暫借用被
    告志欽公司之計程車ＺＣ－三二五號車牌掛上，另僱用被告丙○○為司機，故被
    告丙○○之肇事，與被告志欽公司無關；且原告已領取車輛強制責任保險金一百
    二十萬元；又原告均已成年，依法免受林玉扶養，故扶養費用部分，依法應予駁
    回；另原告丁○○就本件事故，亦與有過失；又林玉生前無工作，故無工作能力
    喪失部分；至於原告支出之醫藥費用，均有健保支付，原告僅負擔掛號費用；再
    者原告甲○○、陳寶華、乙○○均各已婚嫁，請求慰撫金各一百萬元，於法不合
    等語，資為抗辯。被告丙○○則辯稱：未撞及原告丁○○，我的車是靠行志欽公
    司，計程車外有顯示志欽公司字樣，但死者之身體狀況，不可能有工作等語。
四、原告主張前揭車禍發生之事實，業據其提出相驗屍體證明書、台灣省高屏澎區車
    輛行事事故鑑定委員會鑑定意見書、本院八十八年度交訴字第二四號刑事判決、
    台灣高等法院高雄分院八十九年度交上字第四號刑事判決各一份為證，被告丙○○雖辯稱未撞及原告丁○○及林玉云云。惟查依道路交通車故調查報告表上警繪
    現場圖及現場照所示（見警卷十頁至二十頁），肇事地點之鳳仁路單向共有三線
    快車道，另劃分有機車慢車道，在鳳仁路與竹楠路交岔路口則設有一閃光號誌，
    竹楠路上則係閃光紅燈，車禍發生後，原告丁○○之機車係倒置在鳳仁路中間快
    車道延伸線上（靠近外側快車道），機車留有長十．四公尺直線走向之刮地痕，
    於機車倒地處之西北方路面則有血跡，機車倒地位置距鳳仁路南向停止線約十七
    公尺，而被告丙○○之計程車則係右前車頭受損，原告丁○○之機車則係右側受
    損，機車右側留有被告丙○○所駕駛黃色計程車之油漆顏色，故本件車禍之發生
    ，係被告丙○○駕車行經竹楠路（支線道）內側車道，至上開閃光紅燈交岔路口
    ，疏未減速，並先停止於交岔路口前，讓行駛鳳仁路（幹道車）優先通行後認為
    安全時，再為續行，致撞及原告丁○○騎乘之重型機車，從而被告丙○○所辯，
    尚難採信。且前述肇事經過及被告丙○○因業務過失致人於死被處有期徒刑一年
    六月之事實，業經本院本院八十八年度交訴字第二四號刑事判決及台灣高等法院
    高雄分院八十九年度交上字第四號刑事判決確定，故原告主張前揭車禍發生之事
    實，自堪信為真實。
五、按閃光紅燈表示停車再開，車輛應減速接近，先停止於岔路口前，讓幹道車優先
    通行後認為安全時，方得續行；又汽車（含機車）行駛時，駕駛人應注意車前狀
    況，並隨時採取必要之安全措施，道路交通標誌標線號誌設置規則第二百十一條
    第一項第二款、道路交通安全規則第九十四條分別定有明文，此為一般駕駛人應
    注意並能注意之事項，被告丙○○自應確實注意並遵守之，又依道路交通事調查
    報告表所載，本件車禍發生當時，天氣晴朗、日間自然光線，道路視距良好、無
    障礙及其他缺陷，而被告丙○○之智識、能力，又均無不能注意之情事，詎被告
    丙○○竟疏未為此注意，貿然行駛，而致肇事，其有過失至為明確。又本件車禍
    ，經送台灣省高屏澎區車輛行車事故鑑定委員會鑑定結果，亦同此認定，此有該
    委員會高屏澎鑑字第一七一○號意見書附卷可參；至本件車禍經送台灣省車輛行
    車事故鑑定委員會覆議結果，雖因現場圖顯示機車刮地痕起點係在竹楠路東往西
    方向之車道附近，而認定原告丁○○騎乘機車自行滑倒，惟該現場圖上所記載之
    數據雖然無誤，然刮地痕起點卻顯然有錯，覆鑑機關遽依比例尺錯誤之現場圖而
    為鑑定，其鑑定意見本院自不採；另本院本院八十八年度交訴字第二四號刑事判
    決、台灣高等法院高雄分院八十九年度交上字第四號刑事判決，亦同此認定，有
    上開判決附卷可證。又原告丁○○因本件車禍，致受有頭部外傷併頭部裂傷、右
    前臂、左前臂及雙下肢多處擦傷、右腰挫傷等傷害，有診斷證明書附本院刑事卷
    可證，而林玉確因本件車禍致死，亦經檢察官督同法醫師相驗屬實，並製有勘驗
    筆錄、相驗屍體證明書及驗斷書各一份附偵查卷可稽，且與被告丙○○前述過失
    行為間，存有相當因果關係，原告主張被告丙○○就本件車禍應負過失之責等語
    ，自應採信。
六、次按受僱人因執行職務，不法侵害他人之權利者，由僱用人與行為人連帶負損害
    賠償責任，但選任受僱人及監督其職務之執行，已盡相當之注意或縱加當之注意
    而仍不免發生損害者，僱用人不負賠償責任，民法第一百八十八條第一項定有明
    文。而所謂受僱人並非僅限僱傭契約所稱之受僱人，凡客觀上被他人使用，為之
    服勞務而受其監督者，均係受僱人，最高法院五十七年台上字第一六六三號判例
    ，可資參照。查被告志欽公司為經營計程車客運業兼營計程車客運服務業之公司
    ，業經原告提出該公司變更登記事項卡在卷（本院卷第四十七頁），而本件車禍
    肇事之被告丙○○所駕駛之計程車，係靠行於被告志欽公司，車外有顯示志欽公
    司之字樣，業經被告丙○○及志欽公司負責人己○○自承在卷（本院卷十四頁、
    六十一頁），從而被告丙○○客觀上即為被告志欽公司所使用，為志欽公司服勞
    務而受其監督，縱令如被告志欽公司所辯稱，肇車車輛屬訴外人陳達輝、王策民
    所有，被告丙○○為該二人所僱用，但計程車之寄行營業，為計程車司機借用公
    司名義對外營業，公司對於計程車司機以公司名義對外營業之行為，自應加以相
    當之監督，使不致侵害他人權利，故被告志欽公司前揭所辯，尚難採信，從而被
    告志欽公司聲請訊問證人陳達輝、王策民，即無必要，併此敘明；另被告志欽公
    司提出高雄市計程車業契約書（見本院調解卷第二十一頁），以佐其說，惟前開
    契約當事人為被告志欽公司與訴外人陳達輝、王策民，該三人內部之契約關係，
    尚難拘束原告，而被告丙○○既駕駛志欽公司之營業車牌，自係被告志欽公司之
    受僱人，從而依前述法條意旨，被告志欽公司就本件車禍，自應與被告丙○○對
    原告負連帶賠償責任。
七、再按因故意或過失，不法侵害他人之權利者，應負損害賠償責任；不法侵害他人
    身體、健康而情節重大者，被害人雖非財產上之損害，亦得請求賠償相當之金額
    ；不法侵害他人致死者，對於支出醫療費用或殯葬費之人，亦應負損害賠償責任
    ；被害人對第三人負有法定扶養義務者，加害人對於該第三人亦應負損害賠償責
    任；不法侵害他人致死者，被害人之父、母、子、女及配偶雖非財產上損害，亦
    得請求賠償相當之金額，民法第一百八十四條、第一百九十五條第一項、第一百
    九十二條第一項、第二項、第一百九十四條分別定有明文。查原告丁○○既因被
    告丙○○之過失行為而受有前述傷害，而被害人林玉亦因而致死，則原告丁○○
    之受傷及林玉之死亡與被告丙○○之過失行為間，即有相當因果關係；而被告丙○○又係被告志欽公司之受僱人，於執行職務時致丁○○受傷及林玉致死，再者
    ，原告等人均為林玉之法定繼承人，已如前述。從而原告本於侵權行為法則，訴
    請被告應連帶賠償損害，自屬於法有據。至原告請求被告連帶給付之各項損害賠
    償，是否准許，分述如次：
    （一）原告丁○○部分：
          １、過失傷害部分：
            (1)醫療費用：查原告丁○○因本件車禍計支出醫療費用一千六百十五元
              ，業據其提出健仁醫院收據一紙及高雄榮民總醫院收據三紙為證（本
              院卷第一百零五頁至一百零八頁），核屬相符，被告就此復不爭執，
              且前開費用均係原告丁○○自行支出之費用，健保給付部分，原告陳
              清秋並未請求，故被告志欽公司辯稱健保已支付云云，尚不足採，從
              而原告丁○○自得請求醫療費用一千六百十五元。
            (2)慰撫金：查被告丙○○高工畢業，以開計程車為業（見警卷第一頁背
              面）及犯罪後始終否認犯行，而原告丁○○國小畢業，現無業，因本
              件車禍致受有頭部外傷併頭部裂傷、右前臂、左前臂及雙下肢多處擦
              傷、右腰挫傷等傷害，本院綜合兩造之教育程度、身分、地位、經濟
              狀況、加害程度等情，認原告請求精神慰撫金，以十萬元為適當，逾
              此部分即無理由，應予駁回。
          ２、過失致死部分：
            (1)醫療費用：查原告丁○○主張其妻林玉因本件車禍住院十日後死亡，
              原告支出醫療費用、救護車資、護士費共計四千六百元，惟原告陳清
              秋僅提出私立高雄醫學院附設中和紀念醫院收據三紙為證（本院卷第
              一百十頁至一百十二頁），金額共計一千二百六十二元，其中尚有證
              明書費用一百元，應予剔除，故原告僅得請求一千一百六十二元，逾
              此部分，因原告無法舉證以證明確有支出此費用，應予駁回。
            (2)喪失工作能力所得部分：按不法侵害他人之身體或健康者，對於被害
              人因此喪失或減少勞動能力，或增加生活上需要時，應負損害賠償責
              任，民法第一百九十三條第一項定有明文。可知請求喪失勞動能力之
              損害賠償，限於被害人之身體或健康受侵害，且係被害人生存時由被
              害人為請求之主體，始得為之。查被害人林玉，因本件車禍而致死亡
              ，揆諸前揭法條意旨，原告丁○○尚不得請求該項損害，從而此部分
              之請求，於法不合，應予駁回。
            (3)扶養費用部分：按直系血親相互間，互負扶養之義務；又夫妻互負扶
              養之義務，其負扶養義務之順序與直系血親卑親屬同，其受扶養權利
              之順序與直系血親尊親屬同，民法第一千一百十四條第一款、第一千
              一百十六條之一分別定有明文。查原告丁○○國小畢業，現無業，名
              下無財產，自得請求扶養義務人負擔扶養義務；而原告丁○○與被害
              人林玉係夫妻關係，而原告甲○○、戊○○、乙○○為其子女，有戶
              籍謄本在卷，被害人林玉（三十五年九月三十日生、詳卷附戶籍謄本
              ）於八十七年七月十六日因本件車禍死亡，死亡時為五十一歲九個月
              又十六天，依卷附八十五年度台灣地區女性平均餘命表所示，尚有二
              九．三一年之餘命；而原告丁○○（二十六年三月十九日生、見卷附
              戶籍謄本），於八十七年七月十六日時為六十一歲三個月又二十八天
              ，依卷附台灣地區男性平均餘命所示，尚有一七．八○年之餘命，故
              應以原告丁○○之餘命，計算其可受扶養之年限；而依台灣省八十六
              年度平均每人消費支出為十五萬一千九百六十一元，而原告丁○○除
              林玉為扶養義務人外，尚有原告甲○○、戊○○、乙○○三人，從而
              原告丁○○可請求扶養費，依霍夫曼計算式扣除中間利息為四十九萬
              二千六百八十九元。【計算式：１５１９６１×１２．000000
              00（此為應受扶養十七年之霍夫曼係數）＋１５１９６１×０．８
              ×（１３．00000000－00．00000000）＝000
              0000（小數點以下四捨五入）÷４＝４９２６８９（小數點以下
              四捨五入）】。
            (4)精神慰撫金部分：原告丁○○與被害人林玉結婚數十年，林玉因本件
              車禍死亡，丁○○喪偶，其精神所受之痛苦，自不待言。爰審酌陳清
              秋國小畢業、已退休無業、名下無財產，被告丙○○高工畢業、肇事
              前以開計程車為業，被告志欽公司經營計程車客運及其服務業，資本
              總額六百萬元（本院卷第六十七頁），以雙方教育程度、經濟狀況、
              身分、地位、加害之程度等情，認原告丁○○請求精神慰撫金五十萬
              元，尚屬為適當，逾此部分之請求，應予駁回。
          ３、綜上所述，原告丁○○得請求之金額共計一百零九萬五千四百六十六
              元（計算式：１６１５＋１０００００＋１１６２＋４９２６８９＋
              ５０００００＝0000000）。
    （二）原告甲○○、戊○○、乙○○部分：
          １、喪葬費用：原告甲○○主張因林玉死亡，支出喪葬費三十九萬五千元
              ，並提出支出明細一紙及高雄縣仁武鄉公所公墓、納骨堂使用繳款單
              二份為證（本院卷一百十七頁至一百十九頁），惟繳款單二紙之金額
              共計四萬八千七百元，被告就此不為爭執，堪信為真實。至於其他原
              告甲○○主張之喪葬費，因未舉證以證明確有支出如此之費用，尚難
              准許，故原告甲○○請求逾四萬八千七百元之部分，應予駁回。
          ２、精神慰撫金：原告甲○○、戊○○、乙○○均為林玉之子女，有戶籍
              謄本在卷（本院卷一百三十頁至一百三十五頁），為人子女，遭逢喪
              母，其精神所受之痛苦，不待細言。爰審酌甲○○南台工專機械工程
              科畢業、目前於夜市擺攤賣手錶、月入二、三萬元、名下有不動產一
              棟，戊○○國小畢業、家管、名下無財產，乙○○國際商工畢業、家
              管、名下無財產；被告丙○○高工畢業、肇事前以開計程車為業，被
              告志欽公司經營計程車客運及其服務業，資本總額六百萬元（本院卷
              第六十七頁），以雙方教育程度、經濟狀況、身分、地位、加害之程
              度等情，認原告甲○○、戊○○、乙○○請求精神慰撫金各五十萬元
              ，尚屬適當，逾此部分之請求，應予駁回。
          ３、綜上所述，原告甲○○可請求之損害額為五十四萬八千七百元（計算
              式：４８７００＋５０００００＝５４８７００），原告戊○○、陳
              美華各得請求五十萬元。
八、按損害之發生或擴大，被害人與有過失者，法院得減輕賠償金額或免除之，民法
    第二百十七條第一項著有明文。又汽車（含機車）行駛時，駕駛人應注意車前狀
    況，並隨時採取必要之安全措施，道路交通安全規則第九十四條亦有明文。查原
    告丁○○騎乘機車搭載林玉行駛至交岔路口，亦有疏未注意車前狀況減速慢行，
    且違規行駛於鳳仁路外側快車道上，導致產生本件車禍，有道路交通事故調查表
    、現場圖及現場照片附本院刑事卷可證，故原告丁○○就本件車禍之發生，亦與
    有過失。另台灣省高屏澎區車輛行車事故鑑定委員會之鑑定意見，亦同此意見，
    認為「丙○○駕駛計程車支線未讓幹線道車先行為肇事主因，丁○○駕駛輕機車
    未注意車前狀況為肇事次因」，有前開鑑定意見書附本院調解卷第四十二頁可證
    。從而本院審酌原告丁○○及被告丙○○之過失程度，認原告丁○○就系爭車禍
    應負百分之四十之過失責任。再按債務人之代理人或使用人，關於債之履行有故
    意或過失時，債務人應與自己之故意或過失負同一責任，民法第二百二十四條前
    段定有明文。又駕駛機車有過失致坐於後座之人被他人駕駛之車撞死者，後座之
    人係因藉駕駛人載送而擴大其活動範圍，駕駛人為之駕駛機車，應認係後座之人
    之使用人，最高法院七十四年台上字第一一七○號判例意旨，可資參照。查本件
    車禍之受害人林玉，係坐於原告丁○○後座之人，則丁○○之過失，依上述法條
    及判例意旨，原告丁○○為林玉之使用人，被害人林玉自應負同一過失責任；而
    原告甲○○、戊○○、乙○○又係林玉之第一順位繼承人，本於林玉之死亡，而
    請求損害賠償，自應類推適用上開法條之規定，就原告丁○○之過失，負同一責
    任，故其等請求之損害額，亦應依原告丁○○之過失比例而減少。準此，原告丁○○可請求之損害額為六十五萬七千二百八十元（計算式：0000000×０
    ．６＝６５７２８０）；原告甲○○可請求之損害額為三十二萬九千二百二十元
    （計算式：５４８７００×０．６＝３２９２２０）；原告戊○○、乙○○各得
    請求損害額為三十萬元（計算式：５０００００×０．６＝３０００００）。
八、末按保險人依本法規定給付之保險金，視為加害人或被保險人損害賠償金額之一
    部分，加害人或被保險人受賠償時，得扣除之，強制汽車責任保險法第三十條定
    有明文。本件被告丙○○駕駛之車號ＺＣ－三二五號營業小客車投保有汽車強制
    責任險，事故發生後，原告等人業已領取保險人所理賠之保險金一百二十萬元，
    亦為原告丁○○所不爭執，是原告已受領之保險金應視為加害人或被保險人損害
    賠償金額之一部分，故被告志欽公司抗辯原告已受領之一百二十萬元保險金應予
    扣除，即屬可取。而該一百二十萬元應平均分配於原告四人間，從而原告前述可
    請求之金額應扣除平均分配之三十萬元，故原告丁○○可請求之損害額為三十五
    萬七千二百八十元（計算式：000000－000000＝３５７２８０）、
    原告甲○○可請求之損害額為二萬九千二百二十元（計算式：000000－0
    00000＝２９２２０）、原告戊○○、乙○○則無金額得請求（計算式：0
    00000－000000＝０）。
九、綜上所述，原告依侵權行為損害賠償之法律關係，請求被告應連帶給付原告丁○○、甲○○分別為三十五萬七千二百八十元、二萬九千二百二十元，及均自刑事
    附民事訴訟裁定送達之翌日即八十八年十一月二十三日起至清償日止，按年息百
    分之五計算之法定遲延利息，為有理由，應予准許，逾此範圍之請求為無理由，
    應予駁回。
十、原告陳明願供擔保，聲請宣告假執行，就其勝訴部分，經核無不合，爰酌定相當
    擔保金額准許之；至原告敗訴部分，其假執行之聲請，已失所附麗，應予駁回。
據上論結，原告之訴為一部有理由、一部無理由，依民事訴訟法第三百八十五條第一
項前段、第七十九條但書、第八十五條第一項但書、第三百九十條第二項，判決如主
文。
中      華      民      國    八十九    年     十二     月    二十七    日
                              臺灣高雄地方法院民事第二庭
~B法      官  吳為平
右為正本係照原本作成。
如不服本判決，應於送達後廿日內，向本院提出上訴狀並表明上訴理由，如於本
判決宣示後送達前提起上訴者，應於判決送達後十日內補提上訴理由書（須附繕本）。
中      華      民      國    八十九    年     十二     月    二十七    日
~B法院書記官  楊明月


司法院資訊處製作；財團法人民間司法改革基金會備份。
